【裁判字號】    99,自,8
【裁判日期】    990820
【裁判案由】    傷害
【裁判全文】
臺灣士林地方法院刑事判決                99年度自字第8號
    自  訴  人  丙○○
    自訴代理人  陳守東律師
    被      告  乙○○
上列被告因傷害案件，經自訴人提起自訴，本院判決如下：
    主  文
乙○○犯傷害罪，處有期徒刑參月，如易科罰金，以新臺幣壹仟
元折算壹日。
    事  實
一、乙○○與丙○○均為臺北市政府環境保護局內湖區清潔隊文
    德分隊（下稱文德分隊）隊員，負責打掃工作。民國98年10
    月25日，雙方於凌晨5 時20分許文德分隊點名前，已因丙○○倒垃坡之問題而有口角不快，嗣點名後各自騎腳踏車出發
    掃地，於同日5 時45分許，均行經臺北市○○○路○ 段84、
    86號前，乙○○與同事丁○○騎車並行，為丙○○騎車超越
    ，乙○○叫住丙○○，丙○○下車後即遭乙○○接續出手推
    打，致丙○○因而倒地、撞到騎樓旁柱子，及遭同時倒下之
    腳踏車壓迫，而受有右下肢多處挫傷（含右小腿擦挫傷共3
    處《2x0.5 公分，0.7x0.7 公分，0.6x0.6 公分》、右脛骨
    前挫傷紅腫）、左手肘挫傷、左手背挫傷等傷害，嗣經在臺
    北市○○○路○ 段90巷口買早餐之同事戊○○前往勸阻，始
    終止雙方糾紛，丙○○騎車離去後，隨即向文德分隊長官報
    告並前往醫院驗傷。
二、案經丙○○提出本件自訴。
    理  由
一、本件認定事實所引用之證據資料，未據當事人爭執證據能力
    （見本院99年2 月2 日準備程序筆錄），本院審酌該等證據
    作成之情況，認為適當，且無其他違背法定程式而取證之情
    形，依刑事訴訟法第159 條之5 規定、第158 條之4 規定之
    反面解釋，均有證據能力，合先敘明。
二、訊據被告乙○○矢口否認有何傷害犯罪，辯稱：伊與自訴人
    丙○○都是文德分隊的臨時工，98年10月25日伊等2 人都有
    派工，凌晨5 點半左右文德分隊集合點名，自訴人將車停在
    垃圾桶旁，從車子後面走出來，他除了揮手之外，嘴巴還有
    說閃啊閃啊，伊本來先走了，伊有回頭看他丟什麼，他就回
    伊說「你看3 小」，伊就跟他說，你剛說什麼你再說一次，
    他說他沒有說，伊就說「你敢做不敢當」、「你無效啦你!
    」，點名完後伊等各自出發去掃地，早上5 點45分左右，到
    了民權東路6 段84、86號附近，當時伊與另位同事丁○○騎
    車在前面並行，自訴人從後面騎車上來，過來後就靠近伊的
    左手邊，伊停下自訴人也停下，伊前進自訴人也前進，後來
    自訴人把車子騎到伊前方之後下車，伊下來後用右手輕拍他
    的左手臂說「我又沒有得罪你，你為何要這樣」，伊拍他的
    時候，自訴人有坐下去，伊等之同事戊○○剛好在旁邊早餐
    店，看到之後就過來說同事不要這樣，同時順手把自訴人牽
    起來，並問他有沒有怎樣，自訴人說沒有，自訴人牽車並指
    著丁○○、戊○○說：「你們都有看到乙○○打我，我要回
    去跟副班長報告」，戊○○就說：「人家沒有打你，你不要
    亂說」，接著自訴人就快速騎上腳踏車離去；自訴人跌坐在
    地上的時候，伊並沒有看到他受傷，腳踏車是自訴人跌坐在
    地上的時候有碰到而倒地，伊沒有注意到腳踏車倒下時是否
    有碰到自訴人身體，而且有同事告訴伊，自訴人在事發前1
    天騎腳踏車時有與別人擦撞，伊不知道自訴人是否因此受傷
    ，他的傷勢不能證明是伊造成的云云。
三、經查：
(一)、如事實欄所述被告傷害自訴人之事實：
１、業據證人即自訴人丙○○於審理中證稱：98年10月25日早上
    準備點名時，在丟垃圾的地方，伊從家裡帶垃圾去清潔隊丟
    垃圾，被告迎著伊的面走過來，被告走下坡，伊走上坡，伊
    就揮手，意思是叫他讓一讓，被告就說伊不尊重他，伊問他
    怎麼不尊重他，他也說不出個所以然來；早上5 時45分左右
    ，伊等都是騎腳踏車，伊前面是被告和丁○○並行，伊本來
    是騎在他們後面，後來伊往前騎，從被告旁邊騎過去，被告
    有對伊喊「好歹你給我下來」（台語），伊下來後被告攻擊
    伊3 次，間隔的時間都很快，第1 次是在民權東路6 段84號
    的地方，被告推伊，伊摔到地上，他等伊回到腳踏車後，馬
    上又動手將伊推到民權東路6 段86號人行道的柱子上去，然
    後伊回到腳踏車那邊要回去分隊報告，伊才剛跨上腳踏車，
    被告又推伊一把，這時伊之人及車通通摔到地上，這3 次丁○○一直都在旁邊看著，始終都不說話，也不採取任何動作
    ，反而在民權東路6 段90號早餐店的戊○○看到了，趕快從
    早餐店那邊跑過來把被告拉住，因為他看到被告要繼續打伊
    ，戊○○跟被告說：「大家都是同事，不要動手，有事好好
    講」，那時伊才能喘一口氣，把腳踏車扶起來，就跟戊○○
    及丁○○說：「你們都看到了，我現在要回去分隊報告」，
    伊就騎腳踏車回去臺北市○○○路○ 段臨10之2 號分隊，向
    副班長甲○○報告說被被告打，甲○○叫伊去驗傷，伊就騎
    腳踏車去三軍總醫院驗傷，急診室開始幫伊處理的時間是早
    上6 點08分，醫院有幫伊把血跡清除乾淨及照X 光；案發當
    天醫院有詳細的醫療紀錄，但沒有幫伊拍照，伊隔了1 個多
    月才拍照；伊手臂上的傷是被告推伊，伊滾到地上所受的傷
    ，左腳脛骨的傷是伊被被告推，人車倒地後，撞到腳踏車所
    受的傷；案發當天發生衝突後，伊騎上腳踏車時，自己知道
    腳不對勁了，身體上也有不舒服的地方，但這是人的感覺，
    行動沒有太大的影響；98年11月2 日分隊長有把被告、伊、
    戊○○、丁○○叫到辦公室對質，看誰說的話是對的，調處
    過程就如同伊所提出的錄音光碟等語（見本院99年7 月15日
    審理筆錄）綦詳；
２、核與(1)證人即被告與自訴人之同事戊○○於審理中證稱：案
    發當天伊在早餐店正要買早餐時，有看到被告與自訴人拉扯
    ，後來自訴人跌倒，車也有倒下，伊先拉開被告，自訴人倒
    下後，自己站起來騎車走了，伊忘記他站起來過程中伊是否
    有扶他；自訴人要騎走的時候，有說他要回去向分隊長報告
    說被告打他；伊當天只有看過自訴人這1 次，伊沒有注意在
    這之前或之後自訴人有無受傷或腳一拐一拐的情形；伊在分
    隊長進行調解時所說的話都是實在的等語（見本院99年7 月
    15日審理筆錄）；及(2)證人即文德分隊副班長於審理中證稱
    ：98年10月25日早上大約6 點多、7 點前，自訴人有回來隊
    上報告說被告打他，自訴人說他有內傷，自訴人說要被告，
    伊跟他說伊不是醫生，也不是法官，要到醫院檢查，要有驗
    傷單，還要去警察局報告，但他沒有具體說哪個部分受傷，
    伊沒有注意看他有無流血或腳一拐一拐等受傷的情形等語（
    見本院99年7 月15日審理筆錄）；及(3)被告於審理中自承案
    發當時有以手與自訴人肢體接觸，自訴人有坐下去到地上等
    情（見本院99年2 月2 日、6 月2 日準備程序筆錄）相符；
３、此外，(1)並據自訴人提出文德分隊98年11月2 日由分隊長進
    行調處過程之錄音光碟，經本院當庭勘驗結果顯示，證人戊○○於當日明白表示：「... 伊甲推而已，我給他抓開，我
    說『不好... 平同事... 代誌用講的』，乙○○一開始推他
    一下，他就跌到了，我甲乙○○說不要打，說有代誌用講的
    ，沒必要動手，我邊喊邊把他拉開就對了... 乙○○把他推
    一下，他就快要翻過去了... 我把他拉開啦... 」、「他一
    定會打下去的啊... 我很快啊... 我把他... 我看到，我跳
    過來，我假如不把他拉開，他一定會打下去的，我曉得啦」
    、「他... 『阿吉仔』（即丁○○），他那個人... 他不會
    管事，他不會管閒事，他什麼事情，他都不會過來的啦，我
    曉得... 」等語（見本院99年7 月15日勘驗筆錄）；及(2)
    三軍總醫院於98年10月25日案發當天所開立之診斷證明書1
    紙，記載自訴人於案發後未久之98年10月25日6 時8 分至6
    時29分應診，經診斷受有「右下肢多處挫傷、左手肘挫傷、
    左手背挫傷」之傷害；該院於98年11月2 日所開立之診斷證
    明書1 紙，記載自訴人於98年10月25日至該院之急診應診，
    嗣並追蹤治療，經診斷受有「右小腿擦挫傷共3 處《2x0.5
    公分，0.7x0.7 公分，0.6x0.6 公分》」之傷害；該院於98
    年11月11日所開立之診斷證明書1 紙，記載自訴人於98年10
    月25日至該院之急診應診，嗣並追蹤治療，經診斷受有「右
    脛骨前挫傷紅腫」之傷害等情（見本院99年度審自字第4 號
    卷第5 至7 頁）綦詳；復經該院於本院審理中之99年3 月
    23日覆函陳明：上開3 紙診斷證明書中，98年10月25日急診
    外科所載病情為當日（即98年10月25日）所受新傷；98年11
    月2 日一般外科及98年11月11日骨科所載病情亦為急診當日
    （即98年10月25日）所受新傷等情（見本院99年度審自字第
    4 號卷第28頁）無訛；
４、足認自訴人指訴於98年10月25日5 時45分許，在臺北市○○○路○ 段84、86號前，因被告出手傷害而受有如事實欄所載
    之傷勢，洵屬可信。
(二)、至(1)被告聲請傳訊之證人丁○○固於審理中證稱：案發當日
    自訴人是自己停車下來的，被告與自訴人並無肢體接觸云云
    （見本院99年7 月15日審理筆錄），惟查，證人丁○○此節
    證述，與被告自承案發當日曾與自訴人發生肢體接觸乙情，
    明顯不符，顯屬迴護被告之語，委無可採；(2)又證人丁○○
    、戊○○、甲○○固於審理中分別證稱：伊有聽自訴人自己
    或其他同事說過，自訴人於98年10月25日案發之前曾經車禍
    受傷云云（見本院99年7 月15日審理筆錄），惟查，證人等
    均未能明確指證自訴人於案發前究竟受有何種傷害，且自訴
    人如上開3 紙診斷證明書所載之傷勢，均為98年10月25日案
    發當日就診時所受新傷乙情，業據前揭三軍總醫院函述明確
    ，自訴人縱如證人等所述於案發前曾發生車禍而受有不明傷
    害，亦與本件診斷證明書所載之傷勢無關，不能因認診斷證
    明書所載之傷勢係自訴人車禍舊疾，而非被告於案發當日所
    造成。此部分均不足推翻本院前揭犯罪事實之認定。
(三)、綜上，本件犯罪事證明確，應依法論科。
四、論罪科刑：
    核被告所為，係犯刑法第277 條第1 項之傷害罪。爰審酌被
    告因細故出手傷害自訴人，犯罪後並未坦承犯行，未見悔意
    ，且迄未與自訴人達成和解，惟念被告並無前科，有臺灣高
    等法院被告前案紀錄表附卷可參，素行尚稱良好，暨自訴人
    所受傷勢之輕重、被告犯罪之動機、目的、手段、生活狀況
    、品行、智識程度等一切情狀，量處如主文所示之刑，並諭
    知易科罰金之折算標準，以資懲戒。
據上論斷，應依刑事訴訟法第343 條、第284 條之1 、第299 條
第1 項前段，刑法第277 條第1 項、第41條第1 項前段、刑法施
行法第1 條之1 ，判決如主文。
中    華    民    國    99    年    8     月    20    日
                  刑事第三庭法  官  孫  曉  青
以上正本證明與原本無異。
如不服本判決應於送達後10日內向本院提出上訴狀。
                            書記官  林  蔚  菁
中    華    民    國    99    年    8     月    20    日
附錄本案論罪科刑法條全文：
中華民國刑法第277 條
傷害人之身體或健康者，處3 年以下有期徒刑、拘役或1 千元以
下罰金。
犯前項之罪因而致人於死者，處無期徒刑或7 年以上有期徒刑；
致重傷者，處3 年以上10年以下有期徒刑。

司法院資訊處製作；財團法人民間司法改革基金會備份。
